臺灣桃園地方法院刑事判決　　　　　　　　　　　　八十九年度簡上字第二一號
　　上　訴　人　臺灣桃園地方法院檢察署檢察官
　　被　　　告　甲○○
右上訴人因被告違反勞動基準法案件，不服本院桃園簡易庭八十九年度桃簡字第一四
０二號中華民國八十九年十月十六日第一審簡易判決（聲請簡易判決處刑案號：臺灣
桃園地方法院檢察署八十九年度偵字第一二四三四號）提起上訴，本院判決如左︰
    主  文
原判決撤銷。
甲○○無罪。
    理  由
一、公訴意旨略以：被告甲○○係桃園縣桃園市○○路八六三號一樓「第一站檳榔店
    永安分店」（下稱「第一站檳榔店」）之負責人，明知其經營檳榔販賣係屬零售
    業，已於民國八十七年十二月三十一日經主管機關指定應適用勞動基準法，雇主
    未經主管機關核准，不得聘僱女性員工於午後十時至翌晨六時之時間內工作，竟
    基於概括犯意，未經主管機關核准，於民國八十九年七月三日起至同年七月九日
    下午十一時十五分許止，以每小時新台幣（下同）一百二十元之代價，僱用女性
    販賣檳榔人員乙○○，擔任午後十時至翌晨四時之加班工作，嗣於八十九年七月
    九日下午十一時十五分許，在上址為警查獲，因認被告甲○○涉犯有勞動基準法
    第四十九條之規定，應依同法第七十七條之規定處斷云云。
二、本件公訴人認被告甲○○涉有違反勞動基準法第七十七條規定之犯行，係以被告
    於警詢中之自白、證人乙○○之證述及卷附桃園縣政府營利事業登記證影本、現
    場檢查紀錄表及行政院勞工委員會八十八年十二月十七日台八十八勞動一字第０
    ０五三八八八號函各乙紙，為其主要之論據。按犯罪事實應依證據認定之，無證
    據不得推定其犯罪事實，又不能證明被告犯罪者，應諭知無罪之判決，刑事訴訟
    法第一百五十四條、第三百零一條第一項分別定有明文。
三、按女工不得於午後十時至翌晨六時之時間內工作。但經取得工會或勞工同意，並
    實施晝夜三班制，安全衛生設施完善及備有女工宿舍，或有交通工具接送，且有
    左列情形之一，經主管機關核准者，不在此限：一、因不能控制及預見之非循環
    性緊急事故，干擾該事業之正常工作時間者。二、生產原料或材料易於敗壞，為
    免於損失必須於夜間工作者。三、擔任管理技術之主管職務者。四、遇有國家緊
    急事故或為國家經濟重大利益所需要，徵得有關勞雇團體之同意，並經中央主管
    機關核准者。五、運輸、倉儲及通信業經中央主管機關核定者。六、衛生福利及
    公用事業，不需從事體力勞動者。前項但書於妊娠或哺乳期間之女工不適用之。
    第一項第一款情形，如因情勢緊急，不及報經主管機關核准者，得逕先命於午後
    十時至翌晨六時之時間內從事工作，於翌日午前補報。主管機關對於前項補報，
    認與規定不合，應責令補給相當之休息，並加倍發給該時間內工作之工資；雇主
    違反勞動基準法第四十九條之規定者，處六月以下有期徒刑、拘役或科或併科二
    萬元以下罰金，勞動基準法第四十九條、第七十七條分別定有明文。而「雇主」
    係指僱用勞工之事業主、事業經營之負責人或代表事業主處理有關勞工事務之人
    ，勞動基準法第二條第二款亦有明確定義。是違反勞動基準法第四十九條之行為
    主體應以符合前開定義之「雇主」為限，合先敘明。
四、訊據被告甲○○堅決否認涉有右揭違反勞動基準法之犯行，辯稱：其於八十七年
    間曾經營過檳榔攤生意，斯時未申請營業執照，嗣後某蔡姓朋友向其租房子，繼
    續經營該檳榔攤，始用其名義申請營業執照，之後始轉手由丙○○經營，其僅係
    將房子租給丙○○營業，並未雇用乙○○，乙○○是丙○○僱用的。其只是把房
    屋租給丙○○經營檳榔攤，‧‧‧等語。經查：
（一）「第一站檳榔店」係由證人丙○○及案外人鍾寶珠自八十九年五月間起，向被
      告承租上址用以經營檳榔、飲料等零售事業乙節，除據被告於本院審理中為前
      開陳述外，並據證人丙○○到庭結證稱：「（問：如何認識被告？）我向她租
      房子永安路八百多號那裡，我是租來經營檳榔攤，店名叫第一站，本來檳榔攤
      的營業登記證的名字是甲○○。」、「（問：何時開始經營該檳榔攤？）我是
      從八十九年五、六月間開始經營，平常是由我在負責該店，‧‧‧」、「該檳
      榔攤是我與我大嫂鍾寶珠開的。」等語明確，顯見第一站檳榔店於公訴人指訴
      之犯罪期間內，非由被告經營等情，首堪認定。
（二）至證人乙○○於八十九年七月三日起至八月九日下午十一時四十分為警在上址
      查獲時止，係由證人丙○○所僱用乙節，除據證人丙○○證稱：「（問：胡亞
      玲是否你僱用的？證人乙○○工作時間？）是。她工作時間有時是中班，有時
      是早班。」等語綦詳，核與證人乙○○到庭證稱：「（問：何人雇用你？何人
      給你薪水？）是丙○○，即在庭之證人丙○○。我只知道被告是房東，我在上
      班期間有見過房東。薪水不是丙○○給我的，當初我是向丙○○應徵的，正式
      老闆是丙○○的大嫂，我只知道她姓鍾，平常也會看到她。」、「（問：證人
      丙○○何時會（到）店裡去？）通常上班時間她也會來幫忙。」、「（問：被
      告有無在你們檳榔攤販賣檳榔？）沒有。我平常看到她時她都要去上班或下班
      。我不知她做什麼工作。」、「（問：為何在警訊中稱：是被告僱用你的？）
      我不是這個意思。我的意思是被告是房東，我並沒有說被告是檳榔攤負責人。
      」等語相符，衡諸常情，受雇人之薪資，通常由僱用人支付，是由此推知，證
      人乙○○應係由證人丙○○所僱用，而非為被告所僱用無誤。
（三）另自桃園縣政府八八府建商字第三四九三八三號營利事業登記證之記載事項觀
      之，被告雖為該證所載之負責人，惟前開檳榔店業於八十八年間由被告轉讓由
      他人經營，並以被告名字申請營業執照，且在八十九年五、六月間復轉讓給證
      人丙○○及案外人鍾寶珠經營乙節，業據被告於本院審理中為前開陳述明確，
      核與證人丙○○之前開證述無異，是縱於證人乙○○為警查獲時，被告為該檳
      榔店之名義上負責人，仍不足遽認被告即為實際僱用乙○○自午後十時至翌晨
      六時工作之行為人。
（四）綜上所述，被告雖為前開檳榔店之登記負責人，但被告於右揭犯罪時、地確未
      繼續經營該檳榔店，而係輾轉改由證人丙○○及案外人鍾寶珠經營，且證人乙○○亦非被告所僱用，則自難認被告有何公訴人所指之犯行，此外，又查無其
      其他積極證據，足資證明被告確有如公訴人所指之犯行，是以揆諸前揭說明，
      被告犯罪不能證明，自應為無罪之諭知。原審漏未斟酌及此，即逕予論罪科刑
      ，於法尚有違誤。公訴人上訴意旨指摘原審判決不當，雖無理由，惟原判決既
      有上開可議之處，即屬無可維持，應由本院依刑事訴訟法第四百五十二條、第
      四百五十一條之一第四項但書第三款規定，予以撤銷原判決，改依第一審通常
      程序審理之，並為前開認定。
五、臺灣桃園地方法院檢察署移送併案審理部分（八十九年度偵字第一三三一六號）
    ，認被告另自八十九年六月間某日起至同年八月二十二日止，僱用證人丙○○於
    午後十時至翌晨二時，在上址檳榔攤工作，亦涉有違反勞動基準法第七十七條規
    定之犯行云云，因本案部分業已為被告甲○○無罪之諭知，自與併案審理部分並
    無連續犯裁判上一罪之關係，本院無從一併審理，應退由檢察官另行偵查，附此
    敘明。
六、至證人丙○○是否涉犯勞動基準法第四十九條之規定，而應依同法第七十七條之
    規定處斷部分之犯行，既未據起訴，本院不得審究，應由公訴人另行偵處。
據上論斷，應依刑事訴訟法第四百五十二條、第四百五十五條之一第三項、、第三百
六十九條第一項前段、第三百零一條第一項，判決如主文。
本案經檢察官胡樹德到庭執行職務。
中      華      民      國      九十一      年      五     月   十七    日
                                  臺灣桃園地方法院刑事第一庭
                                      審判長法  官  吳  爭  奇
                                            法  官  范  明  達
                                            法  官  胡  芷  瑜
右正本證明與原本無異。
如不服本判決，應於判決送達後十日內向本院提出上訴狀( 應附繕本 )，上訴於
臺灣高等法院。
                                            書記官  劉  晨  輝
中        華        民        國   九十一   年   五   月    二十    日
